【裁判字號】    95,易,258
【裁判日期】    951031
【裁判案由】    詐欺等
【裁判全文】
臺灣高雄地方法院刑事判決               95年度易字第258號
公  訴  人  臺灣高雄地方法院檢察署檢察官
被      告  甲○○
上列被告因詐欺等案件，經檢察官提起公訴（93年度偵緝字第
2448 號、94年度偵字第14997號），本院判決如下：
    主  文
甲○○連續意圖為自己不法之所有，而侵占對於業務上所持有之
物，累犯，處有期徒刑貳年。
被訴詐欺部分無罪。
    事  實
一、甲○○前於民國92年間，因偽造文書案件，經臺灣高等法院
    以91年度上訴字第651 號判決判處有期徒刑6 月確定，於91
    年7 月31日易科罰金執行完畢。詎猶不知悔改，因得知柏輝
    工程有限公司（以下簡稱柏輝公司）因工程需要欲購買鋼捲
    ，甲○○向柏輝公司負責人丙○○告知可為其購得鋼捲交付
    ，柏輝公司即於92年6 月5 日，與甲○○經營之「HANWHA
    CORPORATION 」公司簽訂名義上為買賣，實質上係由甲○○
    直接以柏輝公司名義在市場上蒐購鋼捲之契約，而為從事於
    業務之人。柏輝公司因此先行支付新台幣（下同）73萬5 千
    元定金予甲○○。惟甲○○竟基於意圖為自己不法所有之概
    括犯意，以下列方式代柏輝公司取得鋼捲後，利用業務上持
    有柏輝公司所有鋼捲之機會，將之連續侵占入己：
  (一)92年6 月6 日，甲○○代柏輝公司向建錩實業股份有限公司
    （下稱建錩公司）購得鋼捲7 顆後，（分別重1 萬850 公斤
    、9020公斤、9050公斤、1 萬680 公斤、1 萬970 公斤、1
    萬660 公斤、1 萬630 公斤，合計共重7 萬1860公斤），柏
    輝公司隨與建錩公司簽訂買賣契約，並於同年6 月24日，向
    台北國際商業銀行申請開出金額為380 萬8,580 元（含稅）
    之國內不可撤銷信用狀，交予建錩公司以支付貨款，同年6
    月26日甲○○代表柏輝公司至建錩公司驗收該批鋼捲後，即
    以柏輝公司名義將鋼捲寄存於建錩公司，而代柏輝公司持有
    該批鋼捲，建錩公司並開立鋼捲寄庫明細交予甲○○收受，
    甲○○則於當日將該寄庫明細傳真予柏輝公司。嗣甲○○因
    見市場上鋼價上揚，圖謀將鋼捲變賣得利，竟基於圖為自己
    不法所有之概括犯意，未經柏輝公司同意，連續於同年8 月
    8 日、9 月3 日、9 月16日、9 月24日，以柏輝公司名義，
    分4 次向建錩公司領出該批寄庫之鋼捲後，變易持有為所有
    予以侵占入己，並指示建錩公司分批將上開鋼捲運往他處變
    賣得款花用。
  (二)於92年9 月中旬，甲○○又代柏輝公司向崧原公司購得鋼捲
    1 捲（重為9 千2 百50公斤），惟依柏輝公司當時工程進度
    ，尚無立即使用該鋼捲之必要，故委請甲○○暫將鋼捲擇處
    寄放，甲○○即於同年9 月19日將該鋼捲寄放於松旺企業股
    份有限公司（以下簡稱松旺公司），而代柏輝公司持有該鋼
    捲，並於取得松旺公司開立之寄庫明細後，旋於翌日（同年
    9 月20日），藉口松旺公司無法代其加工鋼捲為由，將鋼捲
    領出後，變易持有為所有，將鋼捲載往不詳處所予以變賣。
    同時為掩飾上開犯行，甲○○尚將上開松旺公司開立之寄庫
    明細，傳真予柏輝公司，使該公司誤信鋼捲仍存於松旺公司
    。嗣因甲○○至合約所定交貨期限，仍未能依約交貨，且多
    次藉故拖延交貨時間，柏輝公司始察覺有異，乃與被告談判
    履行合約問題，甲○○乃承認其侵占犯行，始查知上情。
二、案經柏輝公司告訴臺灣高雄地方法院檢察署檢察官署偵查起
    訴。
    理  由
壹、程序部分：
    按被告以外之人（包括證人、鑑定人、告訴人、被害人及共
    同被告等）於審判外之言詞或書面陳述雖不符刑事訴訟法第
    159 條之1 至之4 等4 條之規定，而經當事人於審判程序同
    意作為證據，法院審酌該言詞陳述或書面陳述作成時之情況
    ，認為適當者，亦得為證據。立法意旨在於傳聞證據未經當
    事人之反對詰問予以核實，原則上先予排除。惟若當事人已
    放棄反對詰問權，於審判程序中表明同意該等傳聞證據可作
    為證據，基於尊重當事人對傳聞證據之處分權，及證據資料
    愈豐富，愈有助於真實發見之理念，且強化言詞辯論主義，
    使訴訟程序得以順暢進行，上開傳聞證據亦均具有證據能力
    。查證人郭松林於警詢中所為證述、柏輝公司與「HANWHA
    CORPORATION 」、建錩公司簽訂之合約書、柏輝公司開立之
    國內不可撤銷信用狀、建錩公司及松旺公司開立之寄庫明細
    、被告與柏輝公司簽立之和解書，其性質雖屬傳聞證據，惟
    被告既於審判程序中同意作為證據，本院復審酌上開言詞及
    書面陳述作成之情形尚屬正常，並無任何不當之情形，且與
    待證事實有關聯性，認適當作為證據，均具有證據能力。
貳、實體部分
一、訊據被告甲○○就其因受柏輝公司委託收購鋼捲，即代柏輝
    公司，先後向建錩公司、崧原公司購得上開數量之鋼捲，惟
    於取得鋼捲後，未將之交予柏輝公司，反將之變賣予第三人
    等事實固均坦承不諱，惟矢口否認有何侵占犯行，辯稱：伊
    當時因見鋼價不斷上揚，柏輝公司又表示暫時不需要使用該
    批鋼捲，遂向柏輝公司負責人丙○○告知欲先行挪用部分鋼
    捲，日後再補回，經其同意後，伊始將鋼捲予以挪用云云，
    經查：
  (一)本件被告雖以「HANWHA CORPORATION」名義與柏輝公司訂定
    「不鏽鋼捲買賣契約」，有買賣合約書1 紙存卷可參（93年
    度發查字第1061號偵查卷第10頁），惟兩造當事人簽立上開
    契約之真意，實係委請被告以柏輝公司名義，於市場上代為
    收購鋼捲等情，業據被告於偵查中自承：我都是以柏輝公司
    名義向建錩公司購得鋼捲等語甚明，核與證人即柏輝公司負
    責人丙○○於偵查中證稱：我們是透過被告幫公司找貨源，
    並不是直接向被告購買鋼捲等語相符（見93年度偵緝字第24
    48號偵查卷第31頁），參以被告以柏輝公司名義向建錩公司
    購得上開鋼捲後，柏輝公司尚直接與建錩公司簽訂買賣合約
    ，並開立國內不可撤銷信用狀支付貨款予建錩公司等事實，
    復有該合約書及柏輝公司開立之國內不可撤銷信用狀等在卷
    可資佐證（見93年度他字第2136號偵查卷第17頁、93年度發
    查字第1061號偵查卷第10頁），亦足認被告非係鋼捲之出賣
    者，而僅係受柏輝公司委任代為處理事務之人。從而，上開
    HANWHA CORPORATION與柏輝公司簽定者，形式上雖為買賣契
    約，實際內容卻係柏輝公司委託被告，代其公司向市場上不
    特定人收購約定數量鋼捲之事實，應堪認定。
  (二)柏輝公司向建錩公司購得上開鋼捲後，被告於92年6 月26日
    代表柏輝公司前往驗貨，並以該公司名義將鋼捲寄存於建錩
    公司，建錩公司因此開立鋼捲寄庫明細交予被告等情，除據
    被告自承在卷甚明外，復有建錩公司銷貨單及寄庫明細1 紙
    存卷可參（見93年度偵字第21309 號卷第14、15頁），被告
    既受託代柏輝公司購買鋼捲，於取得鋼捲後，又以柏輝公司
    名義將之寄存於建錩公司，並因此取得該公司開立之寄庫明
    細，自足認被告於建錩公司交貨後，已以柏輝公司代理人身
    份持有該批鋼捲甚明。同理，被告以柏輝公司名義向崧原公
    司購入鋼捲後，將之暫寄存於松旺公司，並因此取得寄庫明
    細等情，據其自承在卷明確，復經證人即松旺公司負責人郭
    松林於警詢時證述明確（見93年度他字第2136號卷第6 頁）
    ，並有松旺公司開予被告之寄庫明細表乙紙在卷可稽（見93
    年度發查字第1061號偵查卷宗第15頁），自亦堪認被告已代
    柏輝公司持有該批鋼捲無疑。
  (三)被告因見市場上鋼價上揚，欲將鋼捲轉賣牟利，連續於92年
    8 月8 日、9 月3 日、9 月16日、9 月24日，向建錩公司領
    出寄庫鋼捲後，於92年9 月20日，又向松旺公司領出寄庫鋼
    捲後，將之轉賣牟利等情，除據被告自承如前外，復經前揭
    證人丙○○、郭松林證述在卷綦詳，被告對此雖辯稱其挪用
    上開鋼捲，曾經丙○○同意云云，惟此除經證人丙○○到庭
    堅詞否認其曾同意被告挪用上開鋼捲外（見本院卷第94 頁
    ），衡情柏輝公司所購上開鋼捲，價格非低，在無相當擔保
    之下，丙○○僅因口頭告知，即同意被告先行將鋼捲變賣，
    亦與常理不符，參以被告針對挪用上開鋼捲一事，曾與柏輝
    公司商談和解事宜，並簽立有和解書1 紙，觀諸該和解書內
    容，被告於上明確承認其係因一時不查，未經柏輝公司同意
    ，私自將該委託購買之不鏽鋼材一批轉售予第三者等語，有
    該和解書乙紙在卷可考（93年度發查字第1061號偵查卷宗第
    16、17頁），亦足見被告前揭辯詞，顯係臨訟卸責之詞，並
    不足採信。是被告受託為柏輝公司購買鋼捲，未經同意，即
    將其業務上代柏輝公司持有之鋼捲侵占後予以變賣之事實，
    自堪認定，本件被告犯罪事證明確，應依法論科。
二、論罪科刑部分：
  (一)按行為後法律有變更者，適用行為時之法律，但行為後之法
    律有利於行為人者，適用最有利於行為人之法律，係為現行
    刑法第2 條第1 項所明文。此條規定乃與刑法第1 條罪刑法
    定主義契合，係規範行為後法律變更所生新舊法律比較適用
    之準據法，並無新舊法比較之問題，應一律適用裁判時之現
    行刑法第2 條規定以決定適用之刑罰法律，先予辨明。又本
    次刑法修正之比較新舊法，應就罪刑有關之共犯、未遂犯、
    想像競合犯、牽連犯、連續犯、結合犯，以及累犯加重、自
    首減輕暨其他法定加減原因（如身分加減）與加減例等一切
    情形，綜其全部罪刑之結果而為比較；且易科罰金之折算標
    準，新法施行後，亦應依新法第2 條第1 項之規定，適用最
    有利於行為人之法律，最高法院95年度第8 次刑庭會議決議
    可資參照。查被告行為後，如附表所示之法律業經修正，並
    均於95年7 月1 日起生效施行，而經依上揭意旨比較結果，
    本院裁判時之法律並無較有利於行為人，揆諸上揭說明，自
    應適用行為時之法律以為論處。
  (二)被告受託為柏輝公司於市場上購買鋼捲，自為從事於業務之
    人。其將前揭業務上代柏輝公司持有之鋼捲，變易持有為所
    有，予以侵占入己，所為係犯刑法第336 條第2 項之業務侵
    占罪。公訴意旨認被告所為應依刑法第335 條侵占罪處斷，
    尚有未恰，惟起訴事實相同，爰依法變更起訴法條。被告多
    次業務侵占行為，時間緊接，且所犯為構成要件相同之罪，
    顯係基於概括犯意為之，為連續犯，爰依修正前刑法第56條
    之規定論以一業務侵占罪，並依法加重其刑。被告前於92年
    間因偽造文書等案件，經臺灣高等法院以91年度上訴字第65
    1 號判決判處有期徒刑6 月確定，於91年7 月31日易科罰金
    執行完畢之事實，有臺灣高等法院被告前案紀錄表1 份在卷
    可憑，其於有期徒刑執行完畢後，5 年內再犯本件有期徒刑
    以上之罪，係屬累犯，應依刑法第47條之規定加重其刑，並
    與前開連續犯加重之事由，依法遞加重之。爰審酌被告為圖
    一己私利，利用其業務上持有柏輝公司所有鋼捲之機會，將
    之侵占入己，造成柏輝公司受有逾400 萬元之損害，犯後未
    能坦白承認所有犯行，顯見態度非佳，又其雖曾與柏輝公司
    達成和解，惟未依照和解契約賠償等情，據證人丙○○證述
    在卷甚明（見本院卷第61頁）等一切情狀，量處如主文所示
    之刑。
貳、無罪部分：
一、公訴意旨另以：被告基於意圖為自己不法所有之概括犯意，
    連續於(一)92年6 月間，得知柏輝公司欲購買鋼捲，乃向柏輝
    公司佯稱，其有鋼捲可售，使柏輝公司陷於錯誤而與之訂立
    買賣合約書，並交付訂金73萬5000元予甲○○，惟事後並無
    如合約書所載之鋼捲可交付柏輝公司，亦未將收受之訂金返
    還柏輝公司。(二)又於93年11月24日，明知其持有之進口吉普
    車，並無車牌，惟因缺錢花用，竟將其所有之自小貨車車牌
    （4377-FB） 懸掛在該吉普車上，再將該吉普車駛往高雄市
    新興區○○○路129 號「新振發車行」，向該車行之實際負
    責人乙○○質借款項，乙○○一時不察，誤認該吉普車上懸
    掛之車牌即為該吉普車之車牌，因此陷於錯誤而質借30萬元
    予被告，被告乃留下車號4377-FB 號之自小貨車行車執照及
    私章予乙○○，雙方並言明1 個月內未贖車，該吉普車願無
    條件過戶於乙○○名下，嗣1 個月期限已過，被告果未前來
    贖車，乙○○乃依約辦理驗車過戶，始發覺引擎號碼與行車
    執照所載之引擎號碼不符，無法辦理車輛過戶。而認被告另
    涉有連續詐欺罪嫌云云。
二、按犯罪事實應依證據認定之，無證據不得認定犯罪事實；又
    不能證明被告犯罪者，應諭知無罪之判決；刑事訴訟法第15
    4 條第2 項、第301 條第1 項分別定有明文。次按認定犯罪
    事實所憑之證據，雖不以直接證據為限，間接證據亦包括在
    內；然而無論直接或間接證據，其為訴訟上之證明，須於通
    常一般之人均不致有所懷疑，而得確信其為真實之程度者，
    始得據為有罪之認定，倘其證明尚未達到此一程度，而有合
    理之懷疑存在時，即應為有利於被告之認定，更不必有何有
    利之證據（最高法院30年上字第816 號判例、76年臺上字第
    49 86 號判例參照）。復按刑法第339 條第1 項之詐欺取財
    罪，係以行為人於客觀上施用詐術使人陷於錯誤，而為財物
    之交付，並於行為之初，即已意圖為不法之所有，為其構成
    要件。故如依積極證據足可證明行為人主觀上確係意圖不法
    所有，客觀上施用詐術使人陷於錯誤，並利用人之錯誤而使
    其為財物之交付時，固得論以刑法第339 條第1 項之罪；惟
    倘若行為人是否具詐欺之主觀犯意尚有存疑，或所用方法，
    不能認為係詐術，亦未使人陷於錯誤，而依調查之結果復不
    足以認定其具有上述主觀犯意或符合上述犯罪構成要件，即
    不能以刑法第339 條第1 項之詐欺取財罪相繩。
三、公訴人認被告涉犯刑法第339條第1項詐欺取財罪嫌，就前揭
    事實(一)部分，無非以柏輝公司負責人丙○○之指述，及該公
    司支付定金之之應付票據證明單暨支票影本各乙紙為據。就
    前揭事實(二)部分，係以告訴人乙○○之指述，及被告典當車
    輛時所交付身分證影本、車號4377- FB自小貨車之行車執照
    影本、強制汽車責任險保險卡影本、汽車過戶登記書影本、
    汽車新領牌照登記書影本等文件為主要之論據。訊據被告對
    其曾收受上開柏輝公司交付之定金，暨其曾將所有進口吉普
    車，改懸掛4377-FB 車牌後，質押於新振發車行之事實固均
    坦承不諱，惟堅決否認有何詐欺取財犯行，辦稱：(一)伊與柏
    輝公司訂約後，確有在市場上代該公司找尋鋼捲，嗣柏輝公
    司亦有與建錩公司簽訂鋼捲買賣合約，故伊未有向柏輝公司
    詐取定金之情。(二)伊確有在93年11月24日將上開吉普車典當
    給新振發車行，因該吉普車為進口之柴油車不能掛牌，故其
    便將車號4377- FB號車牌，改懸掛在吉普車上，在典當時，
    也曾向車行負責人乙○○告知上情，當時乙○○對此亦未特
    別有意見，最後係因為伊無力還錢，乙○○始提出告訴等語
    。經查：
  (一)被告與柏輝公司簽訂合約後，曾代該公司向建錩、崧原公司
    購得鋼捲，柏輝公司因此尚與建錩公司簽訂買賣合約，並開
    立國內不可撤銷信用狀以支付貨款等情，已如前述，被告既
    受託為柏輝公司於市場上找尋鋼捲，嗣亦依約尋得建錩及崧
    原公司願出售鋼捲予柏輝公司，縱被告嗣將該2 公司交付之
    鋼捲予以侵占變賣，惟此應係其見鋼價上揚，認有利可圖，
    臨時起意所為，難認被告與柏輝公司在簽約之時，即有自始
    不願履行合約，而向該公司詐取定金之情。是不論被告嗣後
    係基於何原因，未將與柏輝公司簽約之定金返還予該公司，
    惟此仍係一般民事糾紛，尚乏證據足認被告自始即具有不法
    所有意圖。
  (二)查被告曾以其自小貨車4377-FB 車牌，改懸掛於其所有之柴
    油吉普車，而將之設質於新振發車行等情，除據其自承在卷
    明確外，復經證人即新振發車行負責人乙○○到庭證述甚詳
    （見本院卷第63頁），並有該4377-FB 自小貨車行車執照、
    汽車新領牌照登記書等件在卷可參（見93年度發查字第1234
    號卷第3 、5 頁），自堪信為真。針對被告所辯其因上開吉
    普車無法取得牌照，始於其上懸掛他車牌照等語，不論是否
    為真，因該吉普車係被告循合法管道購得等情，除有汽車買
    賣合約書1 紙在卷可參外（見94年度偵字第14997 號卷第22
    頁），本件確亦查無證據顯示該車曾遭竊或以遭竊零件拼裝
    而成之情，自足認該車應為被告所有。是被告以他車牌改懸
    於上開吉普車之上，雖致日後該車無法順利移轉過戶，惟因
    該車仍具一定使用價值，衡情仍足成為設質借款之標的物，
    此與一般違反動產擔保交易法之車輛，同亦無法移轉過戶，
    惟仍有當鋪願意收當之情相符，自難僅憑被告以其他車牌懸
    掛於上開吉普車，即認其於設質該車之初，即有不法意圖存
    在。又乙○○本身既開設車行經營汽車買賣業務，衡情對汽
    車過戶相關規定及應備文件當知之甚詳，是於被告至其車行
    設質借款時，自應詳細核對車籍資料所載內容與欲設質之車
    輛是否相符，始為合理。惟被告設質車輛所交付之行車執照
    ，除其上所載引擎及車身號碼與該車實際號碼不符外，該行
    車執照所載車輛出廠年月為「西元1991年4 月」，距被告於
    民國93年設質該車時，出廠已逾13年之久，惟就卷附乙○○
    所提上開吉普車相片以觀，該車外觀嶄新異常，應不致與出
    廠使用達10餘年之車輛產生混淆等情，有該車相片6 張在卷
    可參（見94年度偵字第14997 號卷第19、20頁），陳榮助從
    事於汽車買賣業務，對上述被告設質車輛與車籍資料明顯不
    符之處，竟仍無法察覺，此與常情實屬有違，自足認被告辯
    稱乙○○本即知悉上開吉普車懸掛他車車牌等語，應屬可採
    ，故尚不得僅憑乙○○指述，即認被告有何施用詐術或主觀
    上有何為自己不法所有之意圖存在。
四、綜上所述，公訴人所憑上開證據，均不足為被告有罪之積極
    證明，而無從說服本院以形成被告有罪之心證，基於證據裁
    判主義及無罪推定之原則，應為被告有利之認定。本件既不
    能證明被告犯罪，依首揭說明，自應依刑事訴訟法第301 條
    第1項規定，另為無罪之諭知。
據上論斷，應依刑事訴訟法第299 條第1 項前段、第300 條、第
301 條第1 項、刑法第2 條第1 項前段、修正前刑法第336 條第
2 項、第47條、第56條、罰金罰鍰提高標準條例第1 條前段，判
決如主文。
中    華    民    國    95    年    10    月    31    日
                  刑事第十二庭審判長法  官  施柏宏
                                    法  官  林書慧
                                    法  官  黃宗揚
以上正本證明與原本無異。
如不服本判決，應於收受送達後10日內向本院提出上訴書狀。
中    華    民    國    95    年    10    月    31    日
                                    書記官  王壹理
┌───────────────────────────────────────────────┐
│附表：                                                                                        │
├──────┬─────────────┬─────────────┬───────┬────┤
│相關變更條文│行為時法（下稱舊法）之內容│裁判時法（下稱新法）之內容│比  較  理  由│備    註│
├──────┼─────────────┼─────────────┼───────┼────┤
│罰金刑貨幣單│1.修正前罰金罰鍰提高標準條│1.刑法施行法第1 之1 條：「│刑法之貨幣單位│經依現行│
│位之變更    │  例第1 條前段：「依法律應│  中華民國94年1 月7 日刑法│由「元（指銀元│法規所定│
│            │  處罰金、罰鍰者，就其原定│  修正施行後，刑法分則編所│）」變更為「新│貨幣單位│
│            │  數額得提高為2 倍至10倍」│  定罰金之貨幣單位為新臺幣│臺幣」，且刑法│折算新臺│
│            │  （刑法乃係定明10倍）。  │  。94年1 月7 日刑法修正時│分則之罰金數額│幣條例第│
│            │2.修正前罰金罰鍰提高標準條│  ，刑法分則編未修正之條文│，亦視該分則先│2 條之規│
│            │  例第5 條：「第1 條所定得│  定有罰金者，自94年1 月7 │前曾修正與否，│定折算後│
│            │  提高倍數之規定，於本條例│  日刑法修正施行後，就其所│而分別提高3 或│等值，是│
│            │  修正後制定之法律，不適用│  定數額提高為30倍。但72年│30倍。        │以新法並│
│            │  之；本條例修正前公布之法│  6 月26日至94年1 月7 日新│              │未較有利│
│            │  律，於本條例修正後修正其│  增或修正之條文，就其所定│              │        │
│            │  罰金罰鍰數額或法律經全部│  數額提高為3 倍」。      │              │        │
│            │  修正而其罰金罰鍰數額未予│                          │              │        │
│            │  變更者，亦同」。        │                          │              │        │
├──────┼─────────────┼─────────────┼───────┼────┤
│罰金刑最低度│罰金：（銀元）1 元以上。有│罰金：新臺幣1000元以上，以│罰金刑之最低度│舊法均較│
│刑之變更與加│期徒刑加減者，其最高度及最│百元計算。有期徒刑或罰金加│刑，由銀元10元│為有利。│
│、減】刑法第│低度同加減之。拘役或罰金加│減者，其最高度及最低度同加│（亦經提高）即│        │
│33條第5 款、│減者，僅加減其最高度。    │減之。拘役加減者，僅加減其│新臺幣30元，提│        │
│第67條、第68│                          │最高度。                  │高為新臺幣1000│        │
│條          │                          │                          │元；且加（減）│        │
│            │                          │                          │之最低數額，亦│        │
│            │                          │                          │由銀元1 元即新│        │
│            │                          │                          │臺幣3 元，提高│        │
│            │                          │                          │成為新臺幣100 │        │
│            │                          │                          │元；又罰金刑之│        │
│            │                          │                          │最低度刑亦同加│        │
│            │                          │                          │（減）之。    │        │
├──────┼─────────────┼─────────────┼───────┼────┤
│連續犯      │修正前刑法第56條：「連續數│（刪除）                  │新法刪除連續犯│被告先後│
│            │行為而犯同一之罪名者，以一│                          │之規定。      │多次之犯│
│            │罪論。但得加重其刑至2 分之│                          │              │行，依新│
│            │1」。                     │                          │              │法須分論│
│            │                          │                          │              │併罰，依│
│            │                          │                          │              │舊法則僅│
│            │                          │                          │              │論一罪，│
│            │                          │                          │              │是舊法有│
│            │                          │                          │              │利。    │
├──────┼─────────────┼─────────────┼───────┼────┤
│累犯適用    │1.修正前刑法第47條：「受有│1.修正後刑法第47條第1 項：│前案依軍法裁判│本案不論│
│            │  期徒刑之執行完畢，或受無│  「受徒刑之執行完畢，或一│者，及因過失再│適用舊法│
│            │  期徒刑或有期徒刑一部之執│  部之執行而赦免後，5 年以│犯有期徒刑以上│或新法，│
│            │  行而赦免後，5 年以內再犯│  內故意再犯有期徒刑以上之│之罪者，是否構│均構成累│
│            │  有期徒刑以上之罪者，為累│  罪者，為累犯，加重本刑至│成累犯，新舊法│犯，是以│
│            │  犯，加重本刑至2 分之1 」│  2 分之1 ；第98條第2 項關│規定互歧。且新│新法並未│
│            │  。                      │  於因強制工作而免其刑之執│法復另行增訂強│較為有利│
│            │2.修正前刑法第49條：「累犯│  行者，於受強制工作處分之│制工作執行完畢│        │
│            │  之規定，於前所犯罪依軍法│  執行完畢或一部之執行而免│後之擬制累犯規│        │
│            │  或於外國法院受裁判者，不│  除後，5 年以內故意再犯有│定。          │        │
│            │  適用之」。              │  期徒刑以上之罪者，以累犯│              │        │
│            │                          │  論。                    │              │        │
│            │                          │2.修正後刑法第49條：「累犯│              │        │
│            │                          │  之規定，於前所犯罪在外國│              │        │
│            │                          │  法院受裁判者，不適用之」│              │        │
│            │                          │  。                      │              │        │
├──────┴─────────────┴─────────────┴───────┴────┤
│整體比較結果：本件舊法之罰金刑最低度刑較低，連續犯之認定亦較有利，故以行為時法較有利於被告。  │
└───────────────────────────────────────────────┘
附錄本件論罪科刑法條：
中華民國刑法第336條第2項
（公務公益侵占罪、業務侵占罪）
對於業務上所持有之物，犯前條第 1 項之罪者，處 6 月以上
5 年以下有期徒刑，得併科 3 千元以下罰金。
前二項之未遂犯罰之。


司法院資訊處製作；財團法人民間司法改革基金會備份。
